最高法院刑事判決　　　　　　一○○年度台上字第五三八五號
上　訴　人　台灣高等法院檢察署檢察官　
被　　　告　程俊愷
上列上訴人因被告違反毒品危害防制條例案件，不服台灣高等法
院台南分院中華民國九十九年六月二十二日第二審判決（九十九
年度上訴字第四○六號，起訴案號：台灣嘉義地方法院檢察署九
十八年度偵續一字第四號），提起上訴，本院判決如下：
    主  文
上訴駁回。
    理  由
本件原判決以公訴意旨略以：被告程俊愷明知甲基安非他命係毒
品危害防制條例第二條第二項第一款所規定之第二級毒品，不得
非法販賣，竟仍與綽號「韓仔」之真實姓名、年籍不詳之成年男
子共同基於販賣第二級毒品以營利之犯意聯絡，於民國九十六年
十月五日下午某時許，在嘉義市○○路（起訴書載為自強路）上
「自強風暴」網咖店外，收受該綽號「韓仔」男子所交付放置在
「峰」牌香煙盒內之甲基安非他命一包，旋將之放在車牌號碼UK
7-228 號輕型機車前置物架，騎乘該機車前往嘉義市○○路上之
「魔法石」網路咖啡店附近，欲將該甲基安非他命販賣予另一名
綽號「樂仔」之不詳姓名成年男子，並收取新台幣（下同）三千
元之價金，於同日下午五時五十五分許，被告騎乘上開機車行經
嘉義市○○路與新龍街之交岔路口，並在該路口徘徊繞行，尋找
該綽號「樂仔」之成年男子時，因警據報該處常有毒品交易情形
而在該處埋伏查緝，見被告騎乘機車來回繞行、搖頭張望，形跡
可疑並上前盤查後，查獲上情而止於未遂，並扣得甲基安非他命
一包（驗餘淨重0.4466公克，起訴書載為0.4473公克）。因認被
告涉犯毒品危害防制條例第四條第六項、第二項販賣第二級毒品
未遂罪嫌等情。經審理結果，認不能證明被告犯罪，因而撤銷第
一審科刑之判決，改判諭知被告無罪，已依卷內資料詳予說明其
證據取捨及判斷之理由，從形式上觀察，並無足以影響判決結果
之違背法令之情形。檢察官上訴意旨略以：(一)原判決既認被告之
警詢及初次偵查筆錄，出於其自由意志，且若非被告親身經歷，
當無陳述大致相符情形，然卻又認被告於警詢、偵查、第一審及
原審坦承向綽號「韓仔」之人購買毒品之情事，故能將「韓仔」
之外型與相識過程、取得及交送毒品處所、毒品價金、從中可得
利益等細節為詳細之陳述，不足為奇等情。惟依通常情形，警方
查獲施用毒品案件，並無必以販賣毒品為由強辦該案之理，況被
告於警詢、偵訊時又無受到任何外力干涉，且知其所涉之重罪，
究有何原因或動機，竟承認查扣毒品係「韓仔」所託交付他人，
原審採證有違經驗及論理法則，復未說明理由，遽為被告有利之
認定，自有違誤。(二)原判決就被告施用第二級毒品甲基安非他命
後，有何情狀，又為何將毒品攜出家中，致畏罪而顯露緊張，均
未調查審認，強認被告畏罪心虛與施用毒品相附會，其採證亦難
認為適法。又毒品不能公開買賣，本無市價可言，且依電話通聯
調閱單顯示，被告當時之通話基地台多有變動，應可認其四處移
動。原判決僅因「自強風暴」網咖店在被告住處及上班地點之間
，即否定被告於警詢、偵訊時所坦承之行車路線，逕認被告長時
間之四處游動，僅為上班前之閒逛，亦有採證失當之違法等語。
按(一)刑事訴訟法第一百五十六條第二項規定：被告或共犯之自白
，不得作為有罪判決之唯一證據，仍應調查其他必要之證據，以
察其是否與事實相符。立法旨意乃在防範被告或共犯自白之虛擬
致與真實不符，故對自白在證據上之價值加以限制，明定須藉補
強證據以擔保其真實性。所謂補強證據，係指除該自白本身之外
，其他足以證明該自白之犯罪事實確具有相當程度真實性之證據
而言，雖所補強者，非以事實之全部為必要，但亦需因補強證據
之質量，與自白之相互利用，足使犯罪事實獲得確信者，始足當
之。查原判決說明：被告雖於警詢及初次偵訊時自白供稱其受綽
號「韓仔」之託，欲將甲基安非他命一包販予綽號「樂仔」之人
，並收取三千元，惟於嗣後之偵查、第一審及原審均已否認該犯
行，辯稱警詢及初次偵訊內容係伊亂編的各云云，所供已有瑕疵
。本件雖當場扣得甲基安非他命一包，然數量甚微，僅毛重約零
點六六公克，市價約二千餘元，而被告為警查獲後驗尿結果，確
呈甲基安非他命陽性反應，亦有正修科技大學超微量研究中心尿
液檢驗報告可稽，被告所辯上開毒品係其購入施用後，所剩餘者
，非無可能，自不能僅以其毒品在身，即謂其有販賣之情。又依
被告當時使用0000000000號電話之通聯調閱查詢單顯
示，被告雖在嘉義市區繞行，尚不能證明被告係取得毒品後，欲
交付毒品，且當日亦無被告所供「韓仔」使用之0000000
000、0000000000號電話之任何通聯紀錄，復無法
由上開電話號碼之申設者資料查明「韓仔」之真實姓名資料，自
無從證明被告確與其於警詢所稱「韓仔」、「樂仔」之通話交易
毒品之情形。至被告攜帶毒品在身，縱有畏罪心虛並顯露緊張之
態，亦與常情並無不合，非可認其必係販賣毒品所致。又測謊鑑
定係以受測人說謊所引起之情緒反應，於儀器上產生情緒波動反
應，如否認犯罪而有不實之波動反應，雖得供審判上參酌，但不
得採為有罪判決之唯一依據。被告經測謊鑑定結果，就本案中並
未替別人運送甲基安非他命給買主之回答，固呈情緒波動反應，
研判有說謊等情，依上開說明，自亦不能為被告有罪之唯一依據
。被告之自白反覆不一，已有瑕疵，卷內亦無其他證據資料足證
其自白所述確與事實相符，自不能據以認定被告有販賣第二級毒
品甲基安非他命之犯行。原判決所為論述，核與經驗、論理法則
無違，要屬原審證據取捨及判斷職權之適法行使，自與證據法則
無違。至原判決理由謂被告警詢及偵查筆錄內容大致相符，而檢
察官訊問時距警詢完畢已逾十四小時，若係臨時編撰，非其親身
經歷之事，當無陳述細節大致相符之理等語，係就被告所辯是警
察要伊到檢察官訊問時為相同之陳述云云，認被告於偵訊時係自
行陳述，並非警察要其於檢察官偵訊時為相同之陳述，所謂被告
親身經歷之事，應指被告於警詢已經供述，自可再度為相同之陳
述，並非指該陳述內容屬實，原判決此部分說明，稍微含混不清
，尚難認有矛盾。又測謊鑑定係以受測人說謊時所引起之心理反
應，於儀器上記錄其產生之情緒波動反應（如皮膚電流、心跳、
呼吸等生理反應），再以專業知識及技術，研判受測人所述與其
內心所知是否相同，如受測人否認犯罪而有不實之波動反應，研
判其說謊，並非其說謊之事項即屬事實，只是性質上如同受測人
之自白，既非自白以外之補強證據，尚不得採為有罪判決之唯一
依據。原判決認被告之自白尚不得為被告犯行之佐證，並無不合
。(二)被告否認犯罪事實所持之辯解，縱屬不能成立，仍非有積極
證據足以證明其犯罪行為，不能遽為有罪之認定。本件被告先於
警詢、初次偵訊自白販賣甲基安非他命之犯行，嗣又辯稱扣案毒
品係其供自己施用云云，固屬實情，然卷內既無證據證明被告有
販賣甲基安非他命之犯行，自不得僅以被告所辯為不實，即為被
告有罪之認定。上訴意旨所指，尚非適法之第三審上訴理由。原
判決已說明本件公訴人所舉之證據，不足以使法院形成被告有販
賣第二級毒品犯行之心證，因認被告犯罪尚屬不能證明，而為無
罪之諭知，經核於法並無不合。檢察官上訴意旨置原判決所為明
確論斷於不顧，對原審調查、取捨證據及證明力判斷之審判職權
行使，任憑己見加以指摘，或就同一證據資料為相異之評價，或
就不影響於判決本旨之事項再為事實上之爭辯，均難謂為適法之
第三審上訴理由，應認檢察官之上訴違背法律上之程式，予以駁
回。
據上論結，應依刑事訴訟法第三百九十五條前段，判決如主文。
中    華    民    國  一○○  年    九    月  二十九  日
                      最高法院刑事第八庭
                          審判長法官  黃  一  鑫  
                                法官  張  春  福  
                                法官  林  勤  純  
                                法官  李  錦  樑  
                                法官  宋  明  中  
本件正本證明與原本無異
                                      書  記  官  
中    華    民    國  一○○  年    十    月    四    日
                                                       s